臺灣高等法院高雄分院刑事判決　　　　 94年度交上易字第4號
上　訴　人　乙○○
即　被　告
上列上訴人因過失致死案件，不服臺灣高雄地方法院93年度交易字
第188號中華民國93年11月3日第一審判決（起訴案號：臺灣高雄地
方法院檢察署93年度偵字第12928號），提起上訴，本院判決如下：
    主  文
原判決撤銷。
乙○○因過失致人於死，累犯，處有期徒刑陸月，如易科罰金，
以參佰元折算壹日。
    事  實
一、乙○○於民國88年間，因施用毒品案件，經臺灣高雄地方法
    院判處有期徒刑6 月確定，並於90年9 月19日易科罰金執行
    完畢。又乙○○考領有重型機車駕駛執照，於93年6 月26日
    19時10分許，騎乘車牌號碼OEL —208 號重型機車，沿高雄
    縣路竹鄉○○街190 巷由東往西方向行駛，途經自由街與平
    等街未劃分幹、支線之無號誌交岔路口時，本應注意汽車行
    駛時，駕駛人應注意車前狀況，隨時採取必要之安全措施，
    且汽車行駛至無號誌之交岔路口，左方車應暫停讓右方車先
    行，而依當時天氣晴朗，夜間有照明，柏油路面乾燥，無缺
    陷，道路無障礙物，視距良好，且依其智識及能力並無不能
    注意之情事，適有未考領任何駕駛執照之洪鎮守騎乘車牌號
    碼UWT —281 號輕型機車，沿高雄縣路竹鄉○○街由北往南
    方向，行經上開交岔路口，乙○○竟疏未注意車前狀況及暫
    停讓右方車之洪鎮守先行，繼續行駛通過上開交岔路口，洪
    鎮守亦因疏未注意車前狀況而閃避不及，致其騎乘之輕型機
    車前車頭撞擊乙○○所騎乘重型機車右側車身，洪鎮守因而
    人車倒地，並受有顱內出血之重創，經送醫急救後，終因傷
    重不治而於同年月27日4 時37分許死亡（原審誤載為17日）
    ，乙○○則受有左手肘及左膝蓋擦傷之傷害。乙○○於肇事
    後留在事故現場，於有權偵查犯罪之警察機關，僅知悉犯罪
    事實，但不知悉犯罪人前，主動向據報前往處理本件道路交
    通事故之員警自首其犯罪而接受裁判。
二、案經高雄縣政府警察局湖內分局報告臺灣高雄地方法院檢察
    署檢察官偵查起訴。
    理  由
一、上揭犯罪事實，業據上訴人即被告（下稱被告）乙○○於警
    偵訊、原審審理時供稱：伊就本件道路交通事故之發生有過
    失，被害人洪鎮守係右方車由北向南行駛，而伊係左方車由
    東往西方向行駛，並以時速40公里之速度行駛通過上開無號
    誌之交岔路口等語綦詳，並有道路交通事故現場圖、道路交
    通事故調查報告表、被告駕駛執照影本、證號查詢機車駕駛
    人資料表、車號查詢輕型機車車籍資料表、車號查詢重型機
    車車籍資料表各1 紙附卷可稽，復有道路交通事故現場蒐證
    照片18幀在卷足參；而被害人洪鎮守確係因本件道路交通事
    故受有顱內出血之重創不治死亡，除有長庚紀念醫院93年6
    月27日診斷證明書1 紙附卷可佐外，並經臺灣高雄地方法院
    檢察署檢察官督同法醫師相驗無訛，製有驗斷書、勘驗筆錄
    及相驗屍體證明書各1 件在卷足憑。
二、按汽車行駛時，駕駛人應隨時注意車前狀況，並隨時採取必
    要之安全措施；次按汽車行駛至未劃分幹、支線之無號誌之
    交岔路口，左方車應暫停讓右方車先行；再按汽車駕駛執照
    為駕駛汽車之許可憑證；道路交通安全規則第94條第3 項、
    第102 條第1 項第2 款、第50條第1 項分別定有明文。被告
    考領有重型機車駕駛執照，除被告供明在卷外，復有被告重
    型機車駕駛執照影本在卷可佐，是被告對於上開規定應知之
    甚詳，被告駕車時本應具有前揭注意義務，並具有前開注意
    能力至屬甚明，又依當時客觀情形天候晴、夜間有照明、柏
    油路面乾燥無缺陷、視距良好、道路無障礙物等情，有上述
    道路交通事故調查報告表可證，並無不能注意之情事，被告
    竟疏未注意車前狀況及未暫停讓右方車之被害人先行，因而
    肇致本件道路交通事故，並致被害人死亡，其有過失應堪認
    定。另道路交通安全規則第93條第1 項第1 款原規定：「行
    車速度，依標誌或標線之規定，無標誌或標線者，應依左列
    規定：一在市區道路，時速不得超過50公里，在郊外道路時
    速不得超過60公里。但在未劃設車道線或行車分向線之道路
    ，市區時速不得超過30公里，郊外時速不得超過40公里。」
    嗣於93年2 月27日修正為「行車速度，依速限標誌或標線之
    規定，無標誌或標線者，應依左列規定：一行車時速不得超
    過50公里。但在未劃設車道線、行車分向線之道路，或設有
    快慢車道分隔線之慢車道，時速不得超過40公里。」是在無
    標誌或標線，且未劃設車道線、行車分向線之道路，行車速
    度不得超過40公里，而非30公里，證人蔡東凱到庭證稱：道
    路交通事故調查報告表記載本件道路交通事故發生路段之速
    限為30公里，係因道路交通安全規則規定，未特別標示速限
    者，速限應為30公里等語，顯未注意道路交通規則第93條第
    1 項第1 款業已修正，是其於本院所為證述及道路交通事故
    調查報告表上之記載，均不足為被告超速行駛之事實認定，
    附此敘明。又被害人未領有機車駕駛執照，此有高雄縣政府
    警察局湖內分局提出之證號查詢機車駕駛人資料1 紙附卷可
    稽，是被害人係無照駕駛機車一節堪以認定。且本案係被害
    人機車前車頭與被告機車右側車身相撞及，此業據被告陳明
    在卷，並有照片附卷可參，被告固有前開之過失，然依前開
    所述之撞及位置，可知本案係被害人之機車去撞及被告之機
    車車身。而肇事地點約於交岔路口之中心位置，交岔路口之
    寬度分別為7.9 公尺、7.0 公尺，此有道路交通事故現場圖
    1 紙在卷可按，依上開交岔路口之寬度觀之，交岔路口之視
    野尚屬寬闊，若用路人行經該交岔路口時能注意車前狀況，
    及時閃煞，當不致發生車禍，且事故發生位置非於被害人初
    入路口即發生，肇事時被害人之行車位置已在交岔路口之中
    心位置，益證被害人若於行經交岔路口前有注意，當可提前
    閃煞而不致肇事，綜上，被害人就本件車禍之發生亦有未注
    意車前狀況及無照駕駛之過失。再被害人因本件車禍傷重不
    治死亡，已詳如前述，是被告之過失犯行與被害人之死亡間
    ，顯有相當因果關係。本件罪證已臻明確，被告過失致人於
    死犯行，堪以認定。
三、核被告所為，係犯刑法第276 條第1 項之普通過失致人於死
    罪。被告前於88年間，因施用毒品案件，經臺灣高雄地方法
    院判處有期徒刑6 月確定，並於90年9 月19日易科罰金執行
    完畢，有臺灣高等法院被告全國前案紀錄表及臺灣高雄地方
    法院檢察署刑案資料查註紀錄表各1 份在卷可佐，被告於有
    期徒刑執行完畢後，5 年內再犯本件有期徒刑以上之罪，為
    累犯，應依刑法第47條規定加重其刑。而被告於肇事後，警
    方據報前往處理，在有權偵查犯罪之警察機關僅知悉犯罪事
    實，但不知犯罪人為何人前，被告主動向前往事故現場處理
    之警員坦承肇事，並接受法院裁判等情，業經證人蔡東凱警
    員於原審審理中到庭證述明確在卷，合乎自首之要件，應依
    刑法第62條前段規定，減輕其刑，並與前開加重部分，依法
    先加後減之。
四、原審據以論處被告過失致人於死罪刑，固非無見；惟查：(一)
    原審於事實欄中雖已述及被害人未考領任何駕駛執照，然漏
    未論及被害人有疏未注意車前狀況而肇事之過失，於理由欄
    內亦漏未說明被害人就本件車禍之發生亦有過失，尚有未洽
    。(二)被告於原審判決後已與被害人家屬甲○○成立和解，此
    有和解書1 紙附卷可稽，原審就此事實未及審酌；被告上訴
    意旨認原審未及審酌和解事實，指摘原判決量刑過重，為有
    理由，且原判決尚有前開違誤之處，自應由本院將原判決撤
    銷改判。爰審酌被告騎乘機車未遵守道路交通安全規則，致
    與被害人發生本件道路交通事故，並因而造成被害人死亡之
    無法彌補損害，惟被告已與被害人家屬達成和解，且被害人
    就本件車禍之發生亦有過失，被告犯後坦承過失傷害犯行，
    態度良好，而被害人因本件道路交通事故死亡，並非被告蓄
    意造成等一切情狀，量處如主文第2 項所示之刑，並諭知易
    科罰金之折算標準。
據上論結，應依刑事訴訟法第369 條第1 項前段、第364 條、第
299 條第1 項前段，刑法第276 條第1 項、第47條、第62條前段
、第41條第1 項前段，罰金罰鍰提高標準條例第1 條前段、第2
條，判決如主文。
本案經檢察官郭振昌到庭執行職務。
中　　華　　民　　國　　94　　年　　2 　　月　　25　　日
　　　　　　　　　刑事第八庭    審判長法　官  惠光霞
                                      法　官  洪慶鐘
                                      法　官  李淑惠
以上正本證明與原本無異。
不得上訴。
中　　華　　民　　國　　94　　年　　2 　　月　　25　　日
　　　　　　　　　　　　　　　　　　　書記官  邱麗莉
附錄本件判決論罪科刑法條：
中華民國刑法第276條第1項
(過失致死罪)
因過失致人於死者，處2 年以下有期徒刑、拘役或2,000 元以下
罰金。
